臺灣高雄地方法院刑事裁定　　　　　　 95年度交聲字第743號
原處分機關　高雄市政府
異　議　人　甲○○
即受處分人
上列受處分人因違反道路交通管理處罰條例案件，對於高雄市政
府於民國94年3 月25日以高市府交裁字第裁32－BB0000000 號、
於94年9 月20日以高市府交裁字第裁32－Z00000000 號、於94年
9 月20日以高市府交裁字第裁32－BG0000000 號、於94年10月17
日以高市府交裁字第裁32－BF0000000 號、於95年11月8 日以高
市府交裁字第裁32－ZEA023210 號所為之裁決處分，聲明異議，
本院裁定如下：
    主  文
異議均駁回。
    理  由
一、異議意旨略以：異議人即受處分人甲○○除就附件所示AEB6
    52064 號裁決書確為自己所駕駛車輛違規遭處分部分不異議
    外，其餘就高雄市政府94年3 月25日高市府交裁字第裁32－
    BB000000 0號、94年9 月20日高市府交裁字第裁32－Z00000
    000 號、94年9 月20日高市府交裁字第裁32－BG0000000 號
    、94年10月17日高市府交裁字第裁32－BF0000000 號、95年
    11月8 日高市府交裁字第裁32－ZEA023210 號所為之裁決處
    分表示異議，因上開違規車輛皆非異議人所有，此係因異議
    人前曾向地下錢莊借款，將身分證駕照等資料留在地下錢莊
    未取回而遭冒用所致，為此依法聲明異議等語。
二、按受處分人，不服第8 條主管機關所為之處罰，得於接到裁
    決書之翌日起20日內，向管轄地方法院聲明異議；交通法庭
    認聲明異議不合法律上之程式或其異議權已經喪失者，應以
    裁定駁回之，道路交通管理處罰條例第87條第1 項、道路交
    通案件處理辦法第18條前段分別定有明文。是受處分人自應
    依法於上開規定期間內向法院聲明異議，倘其逾期始行提出
    異議者，於法即有不合，法院自應裁定駁回，合先敘明。再
    按，依該處理細則第5 條規定：處理違反道路交通管理事件
    ，有關文書送達之程序，依行政程序法規定。而依行政程序
    法第72條第1 項前段、第73條第1 項規定及第74條之規定：
    送達，於應受送達人之住居所、事務所或營業所為之；於應
    送達處所不獲會晤應受送達人時，得將文書付與有辨別事理
    能力之同居人、受僱人或應送達處所之接收郵件人員；送達
    ，不能依前2 條規定為之者，得將文書寄存送達地之地方自
    治或警察機關，並作送達通知書兩份，一份黏貼於應受送達
    人住居所、事務所、營業所或其就業處所門首，另一份交由
    鄰居轉交或置於該送達處所信箱或其他適當位置，以為送達
    ；前項情形，由郵政機關為送達者，得將文書寄存於送達地
    之郵政機關。
三、經查：
(一)本件異議人即受處分人甲○○因於94年2 月10日12時55分
    許，駕駛6151—JL號自用小客車，行經國道一號北上313 公
    里處，行駛路肩，經警舉發其有違反道路交通管理處罰條例
    第33條第1 項之違規，而經原處分機關於94年9 月20日以高
    市府交裁字第裁32－Z00000000 號裁處異議人罰鍰新臺幣6,
    000 元在案，並於同年9 月26日寄存送達異議人等情，此有
    高雄市○○○○○道路交通管理事件裁決書、送達證書各1
    紙在卷可考。於94年3 月7 日11時03分許，駕駛6151—JL
    號自用小客車，行經中華五路台糖加油站前，超速行駛（時
    速73公里，當時速限為50公里），經警舉發其有違反道路交
    通管理處罰條例第40條第1 項之違規，而經原處分機關於94
    年9 月20日以高市府交裁字第裁32－BG0000000 號裁處異議
    人罰鍰新臺幣2,400 元在案，並於同年9 月26日寄存送達異
    議人等情，此有高雄市○○○○○道路交通管理事件裁決書
    、送達證書各1 紙在卷可考。於94年4 月4 日16時14分許
    ，駕駛6151—JL號自用小客車，行經大順路、九如路口處，
    不一標誌標線號誌指示行駛，經警舉發其有違反道路交通管
    理處罰條例第48條第1 項第2 款之違規，而經原處分機關於
    94年10月17日以高市府交裁字第裁32－BF0000000 號裁處異
    議人罰鍰新臺幣1,800 元在案，並於同年10月24日寄存送達
    異議人等情，此有高雄市○○○○○道路交通管理事件裁決
    書、送達證書各1 紙在卷可考。於93年9 月29日14時31分
    許，駕駛ZR—4050號自用小客車，行經五福路、忠孝路口處
    ，駕車行經有燈光號誌管制之交叉路口闖紅燈，經警舉發其
    有違反道路交通管理處罰條例第53條第1 項之違規，而經原
    處分機關於94年3 月25日以高市府交裁字第裁32－ZEA02321
    0 號裁處異議人罰鍰新臺幣5,400 元在案，並於同年4 月6
    日寄存送達異議人等情，此有高雄市○○○○○道路交通管
    理事件裁決書、送達證書各1 紙在卷可考。
(二)次查，異議人原即住在高雄市○○里○ 鄰○○○路51號，至
    94年12月9 日始辦理住址變更等情，有高雄市小港區戶政事
    務所96年5 月7 日高市小戶字第0960002316號暨函附戶籍資
    料在卷可按，是上揭4 件裁決書送達之時，異議人既確仍設
    籍於高雄市○○區○○里○ 鄰○○○路51號，上揭4 件高雄
    市○○○○道路交通管理事件裁決書，亦係由高雄市政府以
    掛號郵務送達、送達處所為異議人之戶籍地，則郵務人員因
    未會晤異議人本人，亦無受領文書之同居人、受僱人或應送
    達處所之接收郵件人員，而上開各該時間將裁決書寄存於郵
    局，並作送達通知書2 份，1 份黏貼於前開送達處所門首，
    另1 份置於該受送達處所信箱或其他適當位置，以為送達，
    有上揭裁決書、送達證書影本附卷足憑，復衡以郵政機關係
    經常對外處理大量郵務之送達機關，有一定監督機制，所為
    送達郵件業務程序應係客觀而難以作假，且郵政機關與異議
    人當無嫌隙，亦不致憑空捏造上開送達經過。準此，本件違
    規行為為警逕行舉發、原處分機關裁決後，原處分機關依違
    反道路交通管理事件統一裁罰基準及處理細則與行政程序法
    相關規定，將裁決書送達異議人住所地，而郵務機關則依行
    政程序法第74條第1 項、第2 項規定為寄存送達，該送達程
    序自屬合法，且均已發生送達之效力，甚為明確。參以原處
    分機關係位於高雄市，異議人住所地亦同在高雄市○○道路
    交通案件處理辦法第13條前段規定：「聲明異議，應以司法
    狀紙，敘述異議之理由，提出於原處分機關為之。」，且依
    司法院所發布之「法院訴訟當事人在途期間標準」第4 條第
    1 款第1 目之規定，無須扣除在途期間。今異議人遲至95年
    10月24日始向本院就上揭於94年間即分別為寄存送達之裁決
    處分提出異議，有本院收件章附卷為憑，則異議人聲明異議
    之時點顯然均已逾20日之法定不變期間，揆諸首揭法律規定
    ，於法自有未合，本院均應裁定予以駁回。
(三)又按受處分人不服道路交通管理處罰條例第8 條所定主管機
    關所為之處罰者，得於接到裁決書之翌日起20日內，向管轄
    地方法院聲明異議，道路交通管理處罰條例第87條第1 項定
    有明文。故對於交通違規裁罰之案件，得為聲明異議之主體
    者，限於道路交通管理處罰條例第8 條之主管機關裁決所處
    罰之受處分人，其異議之對象，乃交通主管機關之裁決。如
    尚未裁決，則並無受處分人，自亦無從聲明異議。經查，本
    件異議人雖對於高雄市政府於95年11月8 日高市府交裁字
    第裁32－ZEA023210 號裁決書及附件所示之第6 、7 號違
    規事件聲明異議，惟上開交通違規事件，就部分，尚未合
    法送達，就部分，則並未做成裁決處分，此有本院公務電
    話紀錄3 份在卷足憑，異議人對於未生效之裁決處分以及未
    經原處分機關裁決之舉發違反道路交通管理事件通知單聲明
    異議，因尚未合法送達生效及原處分機關尚未裁決，並無受
    處分人存在，是揆諸前揭之說明，其聲明異議之法律上程式
    ，即有未合，且無從補正，本院自無就原處分機關所為之處
    分有無理由等實體事項加以審酌之必要，均應予裁定駁回。
四、據上論斷，應依道路交通管理處罰條例第87條第1 項、道路
    交通案件處理辦法第18條前段，裁定如主文。
中　　華　　民　　國　　96　　年　　5 　　月　　30　　日
                      交通法庭  法　官  吳金芳
以上正本證明與原本無異。
如不服本裁定，應於收受送達後5 日內向本院提出抗告狀。
中　　華　　民　　國　　96　　年　　6 　　月　　1 　　日
　　　　　　　　　　　　　　　　書記官  周美
附件：
